臺灣高等法院臺中分院刑事判決
110年度侵上訴字第98號
上  訴  人  
即  被  告  廖文煌


選任辯護人  朱從龍律師
上列上訴人因妨害性自主罪案件，不服臺灣臺中地方法院109年
度侵訴字第140號中華民國110年7月27日第一審判決（起訴案號
：臺灣臺中地方檢察署109年度偵字第14139、14604號），提起
上訴，本院判決如下：
    主  文
原判決撤銷。
乙○○無罪。
    理  由
壹、公訴意旨略以：上訴人即被告乙○○（下稱被告）係位在臺中
    市西區臺灣大道2段之智海書軒之負責人，告訴人Ａ女（民國
    00年生，領有中度障礙之中華民國身心障礙證明，代號AB00
    0-A109020，真實姓名年籍詳卷，下稱Ａ女）於108年11月間
    至被告所經營智海書軒任職，被告明知Ａ女為身心障礙之人
    ，竟基於妨害性自主之犯意，於108年11月某日起至109年1
    月6日止，趁Ａ女身心障礙而不知抗拒，以治療Ａ女身體為由
    ，帶Ａ女至臺中市○區○○路000巷00弄0號2樓之處所（下稱健
    行路倉庫），要求Ａ女脫掉全身衣物，躺臥在床上，以Ａ女胸
    部有硬塊、體質偏屬寒性為由，用手撫摸Ａ女胸部及以嘴巴
    吸吮Ａ女胸部，以其陰莖插入Ａ女陰道，而對Ａ女為性交行為
    。因認被告涉犯刑法第225條第1項之乘機性交罪嫌等語。　
    　
貳、證據法則之說明：
一、按犯罪事實應依證據認定之，無證據不得認定犯罪事實；不
    能證明被告犯罪者，應諭知無罪之判決，刑事訴訟法第154
    條第2項、第301條第1項分別定有明文。又事實之認定，應
    憑證據，如未能發現相當證據，或證據不足以證明，自不能
    以推測或擬制之方法，以為裁判基礎；認定犯罪事實所憑之
    證據，雖不以直接證據為限，間接證據亦包括在內，然而無
    論直接或間接證據，其為訴訟上之證明，須於通常一般之人
    均不致有所懷疑，而得確信其為真實之程度者，始得據為有
    罪之認定；再認定不利於被告之事實，須依積極證據，苟積
    極證據不足為不利於被告事實之認定時，即應為有利於被告
    之認定，更不必有何有利之證據。
二、次按被害人就被害經過之陳述，除須無瑕疵可指，且須有其
    他補強證據以擔保其指證、陳述確有相當之真實性，而為通
    常一般人均不致有所懷疑者，始得據以論罪科刑。所謂補強
    證據，係指被害人之陳述本身以外，足以證明犯罪事實確具
    有相當程度真實性之證據，固不以證明犯罪構成要件之全部
    事實為必要，但以與被害人指述具有相當之關聯性為前提，
    並與被害人之陳述相互印證，綜合判斷，已達於使一般之人
    均不致有所懷疑，而得確信其為真實之程度而言。
三、又證人陳述之證言中，關於轉述其聽聞自被害人陳述被害經
    過部分，屬與被害人之陳述具同一性之累積證據，並不具補
    強證據之適格。但作為情況證據（間接證據）以之推論被害
    人陳述當時之心理或認知，或是供為證明對該被害人所產生
    之影響者，其待證事實與證人之知覺間有關連性，則為適格
    之補強證據（最高法院109年度台上字第482號判決意旨參照
    ）。　　　
參、公訴意旨認被告涉犯乘機性交罪嫌，無非係以：①被告之供
    述；②Ａ女之指證；③證人Ｂ男（即Ａ女之父親，代號AB000-A10
    9020A，真實姓名詳卷，下稱Ｂ男）之證述；④代號與真實姓
    名對照表、性侵害犯罪事件通報表、受理疑似性侵害事件驗
    傷診斷書、澄清綜合醫院中港分院109年7月23日澄高字第10
    92478號函、現場照片、現場圖、指認犯罪嫌疑紀錄表、Ａ女
    之身心障礙證明、車輛詳細資料報表、偵查報告、刑案現場
    勘察報告、車行紀錄、採證報告等，為其論據。　
肆、訊據被告堅決否認有何乘機性交之犯行，辯稱：我沒有性侵他，我是清白的，Ａ女所述不實，車牌號碼000-0000號車輛沒有在Ａ女所述的時間出現在健行路倉庫，警方的車行資料可以證明我是清白的，且依照醫院的檢查證明，Ａ女沒有性經驗，證人洪○○也證稱不確定Ａ女有無被性侵，我只知道Ａ女是福智佛學基金會大專班的學員，沒有看過Ａ女的身心障礙手冊，不知道Ａ女是身心障礙者等語。辯護人為被告辯護稱：①原審認為被告是駕駛車牌號碼000-0000號車輛搭載Ａ女去性侵，但依車行紀錄，該車根本沒有於原判決認定之時間去Ａ女所述案發地點，且如果被告要性侵Ａ女，怎麼會在下午、被告的太太蔡○○在書軒顧店的時候為之，Ａ女所述不合理；②被告身上有疤痕，但Ａ女說她不知道，且對其他細節亦證述不清，證人洪○○是用引導之方式讓Ａ女講出本案指訴內容，但此事子虛烏有，被告沒有其他前科，證人洪○○的說詞不可採；③原審認定Ａ女不知抗拒，但遇到危險要閃躲這是人之常情，突然有人要Ａ女全身脫光，Ａ女沒有拒絕，不符合常理，且現場根本沒有Ａ女所述的床，警方到現場查看兩次以上，調查非常清楚，原審推定被告可能湮滅證據，沒有憑據；④Ａ女不希望人家知道她有智能障礙，Ａ女在福智佛學基金會大專班與證人戊○○、丙○○都有接觸，連證人戊○○、丙○○都不知道Ａ女有智能障礙，如何推論被告知道Ａ女有智能障礙，且Ａ女於原審詢問時說她沒有出示身心障礙證明給被告看，後來又說有出示二次給被告看，無論Ａ女是否說錯，或有無說謊，都足見Ａ女有反駁被告陳述之能力，本案並無證據證明被告知悉Ａ女有智能障礙，原審將Ａ女送鑑定之資料不完整，未將原審證述之內容給鑑定人，鑑定結果當然會不利於被告；⑤綜上所述，請撤銷原判決改判被告無罪等語。經查：
一、被告為智海書軒之負責人，智海書軒之營業時間從上午10時
    起至晚間10時止，Ａ女為中度智能障礙者，Ａ女於108年11月
    間起至109年1月6日止在智海書軒擔任工讀生，其工作時間
    為晚間6時起至晚間9時30分止，最晚工作至晚間10時許；又
    健行路倉庫的房屋共3層樓，其中1、2 層樓作為智海書軒之
    倉庫使用，2樓有一張上下層的兒童床及浴室，被告會前往
    上址搬貨，有時1星期前往1、2次、有時2星期前往1次，被
    告曾駕車搭載Ａ女前往上址，且被告曾駕駛車牌號碼0000-00
     、000-0000號車輛上下班等情，業據被告於警詢、偵訊及
    原審供承在卷（見偵14139卷第13至17、115 至118頁；原審
    卷一第51至63、149至234頁；原審卷二第173 至208頁），
    核與Ａ女、Ｂ男之證述大致相符（見偵14139卷第49至59、169
    至172頁；原審卷一第165至197頁），並有Ａ女之中華民國身
    心障礙證明影本（見偵14139卷之不公開卷第25、27頁）、
    智海書軒外觀照片（見他卷第117頁）、健行路倉庫外觀照
    片（見他卷第97、99頁；偵14604卷第29至33、43頁；偵141
    39卷第71至75、183至186頁）、車輛詳細資料報表（見他卷
    第127、129頁）、車牌號碼000-0000號車輛照片及行照（見
    偵14604卷第65、67頁）、健行路倉庫內部照片（見偵14139
    卷第77至105、187至198頁；偵14139卷之不公開卷第21、23
    頁）在卷可憑，此部分之事實堪先認定。
二、Ａ女固迭於警詢、偵訊及原審審理時指訴：被告於Ａ女任職智
    海書軒期間，帶Ａ女至健行路倉庫，要求Ａ女脫掉全身衣物，
    躺臥在床上，以Ａ女胸部有硬塊、體質偏屬寒性為由，用手
    撫摸Ａ女胸部、以嘴巴吸吮Ａ女胸部，及以其陰莖插入Ａ女陰
    道，而對Ａ女為性交行為等語（見他卷第15至19、23至24頁
    ；偵14139卷第55至59、169 至171頁；原審卷一第165至197
    頁）。惟查：
　㈠依Ａ女所述，被告對Ａ女性侵害之次數超過10次（見他卷第16
    頁；偵14139卷第57頁）。然Ａ女復證稱：詳細次數不記得，
    從108年11月開始，最後一次我不記得，剛開始每天都去，
    後來比較沒有去，被告會一段時間後再做，沒有其他人看到
    ，現場沒有遺留與本案相關物品或跡證，遭性侵害後，我沒
    有告訴家人或友人此事，也沒有寫下日記或留下其他書面紀
    錄，我平時很少私下跟被告聯絡，有聯絡都是使用LINE，但
    我已經將與被告間的LINE刪除，無法提供偵辦（見他卷第19
    、23至24頁；偵14139卷第56至58頁）。是依Ａ女所述，本案
    除Ａ女之片面指訴外，並無其他人證或物證可資佐證。　
　㈡依Ａ女所述，被告對Ａ女性侵害之時間是在下午3、4時許，即Ａ
    女擔任志工下班後至晚間6點前往智海書軒打工前這段時間
    ，次數超過10次，每次都是被告載Ａ女到健行路倉庫為性交
    行為（見他卷第19、23至24頁；偵14139卷第56至58頁；原
    審卷一第167頁）。然Ａ女就其遭被告侵害後，如何離開健行
    路倉庫前往智海書軒打工乙節，於警詢時係稱：被告開車載
    我回智海書軒等語（見他卷第18頁），於偵訊時則稱：他不
    想讓人知道，他每次都帶我回去佛教福智基金會休息，我再
    自己去智海書軒工作等語（見偵14139卷第18頁），核其前
    後所述已有歧異，其指訴內容是否確與事實相符，尚非全然
    無疑。酌以依Ａ女所述，其遭被告性侵害期間長達2、3個月
    ，次數頻繁，超過10次以上，然Ａ女均不曾向家人或朋友訴
    說此事，也無任跡證資料可提供查證，其身邊之親人、朋友
    或同事均無人發現Ａ女有何異狀，則Ａ女之指訴是否確有其事
    ，仍有存疑之處。　　　
　㈢依Ａ女所述，被告對其性侵害時，係叫Ａ女躺在床上，床並非
    上下舖之床舖，而是另一張放置在樓梯那邊的床（見偵1413
    9卷第170頁）。然經警前往Ａ女指訴為案發地點之健行路倉
    庫勘察採證結果，現場除2樓往廁所房間放置1張上下床舖外
    ，並無發現可供平躺休息之物件，且該上下床鋪上均堆置雜
    物，亦未發現與本案相關之跡證可供比對，未發現可疑跡證
    等情，有109年6月24日員警職務報告（見偵14139卷第177頁
    ；偵14604卷第79頁）、臺中市政府警察局第二分局刑案現
    場勘察報告（見偵14139卷第181至182頁；偵14604卷第83至
    84頁）、健行路倉庫內部照片（見偵14139卷第187至198頁
    ；偵14139卷之不公開卷第21、23頁）在卷可憑，是Ａ女指訴
    是否屬實，亦有可疑之處。
　㈣經警勘察現場（健行路倉庫）附近路口及民宅所設監視器，
    該路口並無裝設監視器，現場附近民宅所裝設監視器之監視
    錄影畫面則已逾保存期限，無法調取等情，有109年2月10日
    偵查報告（見他卷第135頁）在卷可稽，亦無從佐證Ａ女所述
    被告駕車載其前往健行路倉庫性侵害之指訴。
　㈤檢方對Ａ女持用之行動電話進行數位採證結果，雖有取得Ａ女
    與被告間之LINE對話紀錄，然觀之該LINE對話紀錄，並無有
    關Ａ女與被告相約見面，或者雙方談及性或治療相關之內容
    （見他卷第137至143頁；他卷之不公開卷第75至82頁），尚
    無從憑以佐證Ａ女之指訴內容為真。
　㈥由卷附行車紀錄資料，固可知悉車牌號碼0000-00、000-0000
    、00-0000、00-0000號等車輛之行車軌跡（見偵14139卷第2
    15至257頁），然無從知悉究竟係何人駕駛或搭乘該等車輛
    ，且依Ａ女所述，Ａ女無法具體特定遭性侵害之日期，而健行
    路倉庫既為智海書軒之倉庫，則被告、被告之配偶、或智海
    書軒員工均有可能前往該處，尚難逕認上開車輛倘有行經健
    行路倉庫附近路段，就一定是被告駕車前往，亦無從逕認定
    是被告駕車搭載Ａ女前往健行路倉庫，更無從遽予推認被告
    定有在健行路倉庫對Ａ女為性交性為。是上開行車紀錄資料
    尚難無從佐證Ａ女指訴內容為真。　　
　㈦Ａ女於109年1月13日至澄清綜合醫院中港分院驗傷診斷結果，
    其身體各處（含陰部）均無明顯外傷，此有該醫院出具之受
    理疑似性侵害事件驗傷診斷書（他卷之不公開卷第35至37頁
    ）在卷可稽。檢察官就Ａ女驗傷診斷結果，函詢澄清綜合醫
    院中港分院協助說明於以陰莖插入之性行為時，陰部及肛門
    是否有「無任何傷勢」之情形，經該醫院函覆稱：①Ａ女於本
    院驗傷採證之時間已逾緊急性侵害事件發生後72小時時效，
    亦超過事件發生7天內使用驗傷採證盒之時效，依據病歷記
    載無明顯外傷；②在醫學臨床經驗亦有陰莖插入無明顯外傷
    之可能等語，固有上開臺中地檢署函文（見偵14139卷第269
    頁）及澄清綜合醫院中港分院函文（見偵14139卷第271頁）
    在卷可稽。然不論是上開受理疑似性侵害事件驗傷診斷書，
    抑或及上開函覆內容，均無法佐證Ａ女指訴遭性侵害之指訴
    為真。
　㈧至於：①證人邱○○、洪○○、Ｂ男證述有關Ａ女被害經過部分，及
    卷附性侵害犯罪事件通報表（見他卷之不公開卷第17至18頁
    ）、減少被害人重複陳述作業訊前訪視紀錄表（見他卷之不
    公開卷第27至30頁）所載案情陳述，均僅係上開證人及甲○
    轉述或記載Ａ女陳述案發過程之傳聞供述，依前揭證據法則
    之說明，此係與Ａ女之證詞具有同一性之累積證據，均不具
    補強證據之適格。②Ａ女出具之指認犯罪嫌疑人紀錄表（見他
    卷第101至107頁）、Ａ女繪製之現場圖（見他卷第43頁），
    均屬Ａ女之供述內容的一部分，亦非補強證據。③卷附代號與
    真實姓名對照表及現場照片，或僅能證明相關人等之真實姓
    名、年籍及關係，或僅能證明現場環境，均無從補強佐證Ａ
    女所被告對其為性交行為等情為真。
　㈨Ａ女經送精神鑑定結果，推估Ａ女並無完整的性自主能力，明
    顯缺乏性知識，對抗拒他人為性行為或猥褻行為，有相當困
    難等情，固有衛生福利部草屯療養院精神鑑定報告書在卷可
    參（見原審卷一第301至305頁）。然由前揭說明可知，本案
    除Ａ女之片面指訴外，尚乏其他積極證據可資佐證Ａ女所述被
    告對其為性交行為之指訴為真，則被告是否確有對Ａ女為性
    交行為已難遽認，而上開精神鑑定結果亦無法證明被告確有
    對Ａ女為性交行為。又依上開精神鑑定報告書所載，尚未完
    全符合創傷後壓力症候群診斷標準（見原審卷一第303頁）
    。是以，上開精神鑑定結果亦無法補強佐證Ａ女所述遭性侵
    害之指訴為真。　　
三、綜上所述，Ａ女之指訴非無瑕疵可指，復無足以補強佐證其
    指訴為真之證據資料，檢察官就被告涉犯乘機性交犯行，所
    提出之證據資料及指出證明之方法，尚未達於一般之人均可
    得確信被告確有此犯行，而無合理懷疑存在之程度，無從說
    服本院形成被告有罪之心證。此外，本院在得依或應依職權
    調查證據之範圍內，復查無其他積極明確之證據，足以認定
    被告確有公訴意旨所指乘機性交犯行，依前揭證據法則之說
    明，其被訴乘機性交之犯罪尚屬不能證明，應諭知無罪。
伍、撤銷改判之說明：
　　本案證據資料，尚不足以認定被告有公訴意旨所指乘機性交
    罪之犯行，不能證明被告有上開犯罪，應為被告無罪之諭知
    ，有如前述，原審遽為被告有罪之認定，容有違誤。被告上
    訴意旨，執此指摘原審判決不當，為有理由，應由本院將原
    判決撤銷，並為被告無罪之諭知。
據上論結，應依刑事訴訟法第369條第1項前段、第301條第1項，
判決如主文。
本案經檢察官張容姍提起公訴，檢察官丁○○到庭執行職務。
中　　華　　民　　國　　110 　年　　12　　月　　16　　日
                  刑事第四庭    審判長法　官  蔡名曜
                                      法　官  邱鼎文
                                      法　官  黃玉琪
以上正本證明與原本無異。
檢察官得上訴。
被告不得上訴。
如不服本判決應於收受送達後20日內向本院提出上訴書狀，其未
敍述上訴理由者，並得於提起上訴後20日內向本院補提理由書(
均須按他造當事人之人數附繕本)「切勿逕送上級法院」。因疫
情而遲誤不變期間，得向法院聲請回復原狀。
                                      書記官  林姿妤

中　　華　　民　　國　　110 　年　　12　　月　　16　　日